【裁判字號】    90,家上,85
【裁判日期】    901106
【裁判案由】    離婚
【裁判全文】
臺灣高等法院臺中分院民事判決  九十年度家上字第八五號
      上  訴  人  甲○○
      被上訴人    乙○○
右當事人間離婚事件，上訴人對於中華民國九十年三月十二日臺灣臺中地方法院八十
九年婚字第一一五三號第一審判決提起上訴，本院判決如左：
      主      文
上訴駁回。
第二審訴訟費用由上訴人負擔。
      事實及理由
一、上訴人主張：兩造於民國（以下同）七十四年五月三日結婚，被上訴人婚後，未
    盡媳婦之責，經常對伊母吳陳員惡言相向，婚後未曾幫忙公婆清洗衣物或料理三
    餐，伊母因病住院三次，被上訴人不曾探視照料，被上訴人對伊直系尊親屬為虐
    待，致不堪為共同生活。又伊與被上訴人於八十九年七月二十六日，因被上訴人
    擅自將伊所有之機車辦理登記為被上訴人名義，而發生爭吵互有拉扯，被上訴人
    竟以此誣指伊對其實施家庭暴力行為，致伊不得返家照顧父母，被上訴人並將伊
    住處窗戶玻璃搗毀，使伊身心安全飽受威脅與傷害，而受有不堪同居之虐待等情
    ，爰依民法第一千零五十二條第一項第三款、第四款規定，求為准許伊與被上訴
    人離婚之判決。
二、被上訴人則以：上訴人婚後經常不在家，伊料理上訴人及公婆之生活起居，並照
    顧兩造所生子女，伊並無對上訴人之母吳陳員及上訴人為虐待行為等語，資為抗
    辯。
三、上訴人主張兩造於七十四年五月三日結婚，目前婚姻關係存續中等情，為被上訴
    人所不爭，並有上訴人所提出之戶口名簿在卷可憑（見原審卷五十頁），堪信為
    真實。
四、上訴人主張兩造於婚後，被上訴人虐待伊母吳陳員等語，惟為被上訴人所否認。
    經查，證人即上訴人之父吳清海證述：被上訴人待伊很好，伊夫妻生活起居都是
    被上訴人在照顧，被上訴人係晚上去醫院探視上訴人之母，因被上訴人白天需工
    作等語（見原審卷十六頁），並未證述被上訴人對上訴人父母有虐待行為。證人
    即兩造之子吳璧全證述：伊母有煮飯給祖母（即吳陳員）吃及洗衣服，但祖母不
    要，伊母未對祖母大小聲，因祖母有重聽，伊母對其講話比較大聲，祖母住院，
    伊母也有要去照顧，伊父近半年沒拿錢給我們，至家中玻璃如何打破，伊不清楚
    ，伊父在大陸有女朋友，常去大陸，回來即要與伊母離婚等語（見原審卷四七頁
    ），證人吳璧全與父母即兩造相處，應最瞭解家庭之狀況，已滿十六歲（見原審
    卷五十頁），具有判斷是非之能力，兩造為其父母，應無偏袒之理，且其證言與
    上訴人之父吳清海證述相符，自足採信。由上開證人證言，足認被上訴人並無虐
    待上訴人之父母情事，則上訴人以被上訴人對其直系尊親屬為虐待，致不堪為共
    同生活，請求判決離婚，為無理由。至證人吳陳員證述被上訴人常未煮飯供其食
    用，及被上訴人不高興就要趕其出去云云，與證人吳清海、吳璧全所述不符，已
    有不實。且依證人吳璧全之證言，應認被上訴人與吳陳員婆媳間相處並非融洽，
    是證人吳陳員難免有不利於被上訴人之證述，而為偏頗之證言，自不足採信。又
    上訴人之兄吳樹己、吳錫、吳惠鳳出具證明被上訴人僅一次前往探視住院之上訴
    人之母吳陳員云云，與證人吳清海、吳璧全所述不符，亦非實在，尚難為不利被
    上訴人之認定。
五、其次，上訴人主張被上訴人誣指伊有家庭暴力行為，且被上訴人有毆打伊，及被
    上訴人將伊住處窗戶玻璃搗毀，使伊身心安全飽受威脅，受有不堪同居之虐待云
    云，惟為被上訴人所否認。經查，兩造自八十八年間即分居，上訴人於八十九年
    七月二十六日毆打被上訴人，並丟擲煙灰缸毀損器物，而對被上訴人實施家庭暴
    力行為，經原法院以八十九年度家護字第四０八號通常保護令事件及本院以八十
    九年度家護字第一三０號通常保護令事件裁定核發通常保護令在案，有各該保護
    令在卷可稽（見原審卷二三至二六頁），並經本院調取該事件卷宗查明屬實，被
    上訴人顯無誣指上訴人為家庭暴力行為之舉甚明。又證人即上訴人之父吳清海證
    述：伊未見被上訴人有對上訴人亂發脾氣，被上訴人不可能破壞住處玻璃等語（
    見原審卷十六頁），而上訴人亦未能舉證證明被上訴人毆打伊之情事，是上訴人
    上開主張，應不足採取。至其發生家庭暴力行為之原因，上訴人指稱係因被上訴
    人未經其同意，擅將機車變更為被上訴人名義乙節，據證人吳璧全證述：該機車
    係兩造所購買，被上訴人平日載兩造子女上學所用等語（見原審卷四七頁），該
    機車係兩造婚後購買，供家庭生活之用，被上訴人自得使用該機車，上訴人竟稱
    禁止被上訴人使用該機車（見本院卷三二頁），顯有不當，不論被上訴人將機車
    名義變更之原因為何，惟均不得以此為對被上訴人實施家庭暴力行為之理由，而
    被上訴人將機車名義變更並非虐待上訴人之行為，其以此主張被上訴人對其為虐
    待行為云云，亦不足採。因此，上訴人以被上訴人對其虐待，請求判決離婚，即
    無理由。
六、從而，上訴人依民法第一千零五十二條第三款、第四款規定訴請離婚，均無理由
    ，應予駁回。原判決駁回上訴人之請求，核無不合，上訴人仍執前詞指摘原判決
    不當，求予廢棄改判，為無理由，應予駁回。兩造其餘攻擊防禦方法於本件判決
    結果並無影響，不予論述。
據上論結：本件上訴為無理由，依民事訴訟法第四百四十九條第一項、第七十八條，
判決如主文。
中      華      民      國    九十      年     十一     月      六      日
~B1民事第六庭審判長法  官  饒鴻鵬
~B2                法  官  吳惠郁
~B3                法  官  陳繼先
右為正本係照原本作成。
如對本判決上訴，須於收受判決送達後二十日內向本院提出上訴書狀，其未表明上訴
理由者，應於提出上訴後二十日內向本院提出上訴理由書（須按他造人數附具繕本）
，並繳納送達用雙掛號郵票拾份（每份參拾肆元）。
上訴時應提出委任律師或具有律師資格之人之委任狀；委任有律師資格者，另應附具
律師及格證書及釋明委任人與受任人有民事訴訟法第四百六十六條之一第一項但書或
第二項（詳附註）所定關係之釋明文書影本。
~B                書記官  陳三軫
中      華      民      國    九十      年     十一     月      七      日
附註：
民事訴訟法第四百六十六條之一（第一項、第二項）
對於第二審判決上訴，上訴人應委任律師為訴訟代理人。但上訴人或其法定代理人具
有律師資格者，不在此限。
上訴人之配偶、三親等內之血親、二親等內之姻親，或上訴人為法人、中央或地方機
關時，其所屬專任人員具有律師資格並經法院認為適當者，亦得為第三審訴訟代理人
。
                                                                        Ｙ


司法院資訊處製作；財團法人民間司法改革基金會備份。
